【裁判字號】    99,交抗,623
【裁判日期】    990204
【裁判案由】    違反道路交通管理處罰條例
【裁判全文】
臺灣高等法院交通事件裁定             99年度交抗字第623號
抗  告  人
即受處分人  甲○○
上列抗告人因違反道路交通管理處罰條例案件，不服臺灣桃園地
方法院，中華民國98年12月31日所為裁定（98年度交聲字第2073
號），提起抗告，本院裁定如下：
    主  文
抗告駁回。
    理  由
一、交通部公路總局新竹區監理所中壢監理站原處分意旨略以：
    異議人即受處分人甲○○於民國97年12月3日下午4時39分許
    ，駕駛車牌號碼5322-VR號自用小客車行經新竹市台1縣75公
    里水田街口，經警以異議人有「駕車行經有燈光號誌管制之
    交岔路口闖紅燈」之違規為由，填製桃竹市警交字第E00000
    000號舉發違反道路交通管理事件通知單逕行舉發。異議人
    未依違規單所載應到案日期前繳納罰鍰，經原處分機關依道
    路交通管理處罰條例第53條第1項及違反道路交通管理事件
    統一裁罰基準及處理細則之規定，裁處罰鍰新臺幣（下同）
    5,400元。
二、原法院經調查後，以異議人甲○○於97年12月3日下午4時39
    分許，駕駛車牌號碼5322-VR號自用小客車，行經新竹市台1
    線75公里水田街口，行經有燈光號誌管制之交岔路口闖紅燈
    違規有現場採證照片2張等可證，異議人倘有遷徙住所之事
    實，負有依法辦理變更住址異動之義務，若異議人未辦理，
    該未收悉處分之不利益，即應由異議人負擔。本件原舉發單
    位即新竹市警察局交通隊將舉發通知單送交郵政機關以掛號
    郵寄方式，投遞至異議人之戶籍地，並無違誤，已發生合法
    送達之效力，不因異議人實際上有否收受而有所異，異議人
    所辯，並無足採。異議人有逾越應到案期限60日以上情形，
    原處分機關依首揭規定裁處異議人罰鍰5,400元部分，於法
    並無不合，惟原處分機關漏未依道路交通管理處罰條例第63
    條第1項第3款規定，記違規點數3點，自有未合，異議人之
    聲明異議雖無理由，然原處分既有可議，應予撤銷，另裁定
    處異議人罰鍰5,400元，並記違規點數3點。
三、抗告意旨略以：未收到違規照片，因家裡因素無法更改戶籍
    ，若真有違規，罰款記點都合情合理，但不該加倍受罰，請
    撤銷原裁定云云。
四、按汽車駕駛人，行經有燈光號誌管制之交岔路口闖紅燈者，
    處1,800元以上5,400元以下罰鍰，並記違規點數3點，道路
    交通管理處罰條例第53條第1項、第63條第1項第3款分別定
    有明文。次按違反道路交通管理事件統一裁罰基準及處理細
    則第5條規定：「處理違反道路交通管理事件，有關文書送
    達之程序，依行政程序法之規定。」。而行政程序法中有關
    文書送達，於第72條第1項規定：「送達，於應受送達人之
    住居所、事務所或營業所為之。但在行政機關辦公處所或他
    處會晤應受送達人時，得於會晤處所為之」，並於同法第74
    條規定：「送達，不能依前二條規定為之者，得將文書寄存
    送達地之地方自治或警察機關，...，以為送達。前項情形
    ，由郵政機關為送達者，得將文書寄存於送達地之郵政機關
    。...」。另駕駛小型車行經有燈光號誌管制之交岔路口闖
    紅燈之違規行為，於期限內繳納或到案聽候裁決者，處罰鍰
    2,700元，逾越應到案期限30日內，繳納罰鍰或到案聽候裁
    決者，處罰鍰3,600元，逾越應到案期限30日以上60日以內
    ，繳納罰鍰或到案聽候裁決者，處罰鍰4,500元，逾越應到
    案期限60日以上繳納罰鍰或逕行裁決處罰者，處罰鍰5,400
    元，違反道路交通管理事件統一裁罰基準表，亦定有明文。
五、經查:
  (一)本件抗告人即受處分人甲○○於97年12月3日下午4時39分許
    ，駕駛車牌號碼5322-VR號自用小客車，行經新竹市台1線75
    公里水田街口，行經有燈光號誌管制之交岔路口闖紅燈違規
    、原處分已合法送達，且受抗告人逾越應到案期限60日以上
    等情，有交通部公路總局新竹區○○○○○道路交通管理事
    件裁決書1份（原審卷4頁）附卷可稽，並有新竹區監理所中
    壢監理站送達證書1份（原審卷10頁）、新竹市警察局98年7
    月6日竹市交警字第0980024676號函1份（原審卷12頁）及現
    場採證照片2張（原審卷13頁）在卷可佐，是抗告人於前揭
    時、地駕駛上開自用小客車闖紅燈違規、逾越應到案日期60
    日以上及原處分已合法送達等，堪可認定。
  (二)抗告人雖抗告稱其未收到違規照片，因家裡因素無法更改戶
    籍云云。惟查：依行政程序法第72條第1項、第74條等規定
    ，行政機關依法所應負之送達義務，僅在於對受處分人之住
    居所送達，並不包括應查知受處分人之實際住居所，且應向
    受處分人之實際住居所送達。本件原處分機關已合法送達等
    情，既如前述，縱抗告人因無法更改戶籍致未實際收受違規
    照片，均無礙原處分送達之合法。況原裁定並非以抗告人本
    件違規照片為唯一裁罰證據，尚難以抗告人無法更改戶籍、
    未收到違規照片云云，即謂原裁定不當，自無可採。且因道
    路交通管理處罰條例第63條第1項第3款，另有應記違規點數
    之規定，原處分機關僅依道路交通管理處罰條例第53第1項
    規定裁罰抗告人，漏未依同條例第63條第1項第3款規定記點
    ，自有未洽，原審因之撤銷原處分機關處分，並依道路交通
    管理處罰條例第53條第1項、第63條第1項第3款，違反道路
    交通管理事件統一裁罰基準表，處抗告人罰鍰5,400元並記
    違規點數3點，核無違誤。抗告人以前開抗告意旨提起抗告
    ，難認有理由，應予駁回。
  (三)至原裁定理由二、第2行，「異議」應係「異議人」之誤繕
    ，惟該誤繕並不影響原裁定之合法，併予指明。
六、據上論斷，應依道路交通管理處罰條例第89條，道路交通案
    件處理辦法第26條，刑事訴訟法第412條，裁定如主文。
中    華    民    國    99    年    2     月    4     日
                  刑事第九庭  審判長法  官  陳貽男
                                    法  官  周盈文
                                    法  官  詹駿鴻
以上正本證明與原本無異。
不得再抗告。
                                    書記官  梁淑時
中    華    民    國    99    年    2     月    5     日


司法院資訊處製作；財團法人民間司法改革基金會備份。
